【裁判字號】    95,訴,5758
【裁判日期】    951120
【裁判案由】    增列派下員
【裁判全文】
臺灣臺北地方法院民事判決              95年度訴字第5758號
原      告  丙○○
            乙○○
            丁○○
            甲○○
共      同
訴訟代理人  張義祖律師
被      告  周萬福即祭祀公業周振竹管理人
            周日勝即祭祀公業周振竹管理人
共      同
訴訟代理人  繆璁律師
上列當事人間請求增列派下員事件，本院於民國95年11月6日言
詞辯論終結，判決如下：
    主      文
確認原告丙○○、乙○○、丁○○、甲○○對祭祀公業周振竹有
派下權存在。
訴訟費用由被告負擔。
    事實及理由
一、原告主張: 伊等為祭祀公業周振竹 (下稱系爭祭祀公業) 之
    派下子孫，而被告為該祭祀公業管理人卻否認伊等為該祭祀
    公業之派下員，致伊等是否係該祭祀公業派下身分陷於不安
    定之狀態，爰依民事訴訟法第247條第1項前段規定，提起本
    訴等情。並於本院聲明：如主文第1項所示。
二、被告則以: 周佛觀固為周振竹之派下，伊等並非系爭祭祀公
    業之派下員云云，資為抗辯。並於本院聲明：原告之訴駁回
    。
三、查，被告周萬福、周日勝係系爭祭祀公業管理人乙節，有卷
    附台北市信義區公所民國95年7月5日北市信民字第09531422
    000號函可憑（見本院卷第37頁）；且，系爭祭祀公業派下
    權係以周振竹所傳男性直系血親卑親屬冠周姓者為限，此為
    該祭祀公業規約第5條所明定（見本院外放證物(四)第30頁所
    示之規約），並為被告所不爭執，堪信為真。
四、本件應審究者為原告是否為周振竹男性直系血親卑親屬？
(一)、查，周佛觀係周振竹之派下子孫（見本院外放證物(一)第4頁
    之派下子孫表所示），且周佛觀共有周富、周用、周首（守
    ）、周藤、周允、周合、周瓜、周八、周偏等9名男性直系
    血親卑親屬（見本院卷第7頁之周氏族譜所列）；而周筆、
    周新（均已亡故，見本院卷第76至77頁之除戶戶籍謄本）係
    周允之曾孫（同上頁周氏族譜所示）等情，均為被告所不爭
    執（第81頁），則原告丙○○、乙○○各為周筆、周新之子
    （見本院卷第78至79頁之戶口名簿所示），足見丙○○、乙○○顯係周振竹男性直系血親卑親屬甚明。
(二)、次查，原告丁○○、甲○○分係已故周灶土、周呆之子（見
    本院卷第74至75頁之戶口名簿），而周灶土、周呆皆為周富
    之曾孫乙節，此有祭祀公業周佛觀派下系統表可稽（見本院
    卷外放證物(六)第45頁），可見丁○○、甲○○亦為周振竹之
    男性直系血親卑親屬已明。
(三)、被告雖抗辯：依周氏族譜所列派下系統表所示，周富並無子
    嗣，故丁○○、甲○○並非周富之直系血親卑親屬云云。然
    查，觀諸周氏族譜派下系統表雖於周富以下未列其派下子孫
    名諱（見本院卷第7頁），惟該周氏族譜派下系統表僅為周
    圭、周庚新於58年間，依先人口述記載製成，然因系爭祭祀
    公業派下子孫多人，且於日據時代未設戶籍或第2次大戰被
    日軍徵調海外陣亡，致其派下子孫之戶籍資料有所闕漏；又
    ，該祖譜之派下系統表並未記載周富絕嗣，僅係未記載其派
    下子孫名諱而已，自不得憑此即可驟謂周富並無男性直系血
    親卑親屬。況該族譜派下系統表之原提供人周圭，於祭祀公
    業周佛觀向主管機關申請設立時，並於該周佛觀新派下全體
    系統表切結承認周富派下之直系血親卑親屬乙情（見本院外
    放證物(六)第21頁、第28至29頁之推舉書、第31至33頁之切結
    書）。益證，丁○○、甲○○係周富之直系血親卑親屬至明
    。是被告上列抗辯，即無可取。
五、從而，丙○○、乙○○、丁○○、甲○○既均係周振竹之男
    性直系血親卑親屬，依規約其等自為系爭祭祀公業之派下員
    ，而被告否認其等派下員身分，則其等依民事訴訟法第247
    條第1項前段規定，訴請確認其等為該祭祀公業派下權存在
    ，為有理由，應予准許。
六、本件事證已臻明確，兩造其餘攻擊或防禦方法，經本院審酌
    後，認均與本件之結論無涉，茲不再一一論述，併予敘明。
七、據上論結，本件原告之訴為有理由，依民事訴訟法第78條，
    判決如主文。
中    華    民    國    95    年    11    月    20  日
                  民事第一庭    法  官  楊絮雲
以上正本係照原本作成
如對本判決上訴，須於判決送達後20日內向本院提出上訴狀
中    華    民    國    95    年    11    月    20    日
                                書記官  高秋芬


司法院資訊處製作；財團法人民間司法改革基金會備份。
